【裁判字號】    97,抗,1851
【裁判日期】    971212
【裁判案由】    假扣押
【裁判全文】
臺灣高等法院民事裁定                  97年度抗字第1851號
抗  告  人  杜拜資產管理股份有限公司
法定代理人  乙○○
送達代收人  甲○○
上列抗告人因與相對人丙○○間假扣押事件，抗告人對於中華民
國97年10月3日臺灣板橋地方法院97年度裁全字第6350號裁定提
起抗告，本院裁定如下：
    主      文
抗告駁回。
抗告費用由抗告人負擔。
    理      由
一、本件聲請及抗告意旨略以：相對人向第三人華南商業銀行借
    款新臺幣1,000,000元，期間自民國 (下同)89年6月2日起至
    90年5月21日止。詎相對人未如數清償。今抗告人已合法受
    讓債權，茲聞相對人有脫產之虞，為此願供擔保聲請假扣押
    。乃原法院竟以抗告人未據提出能即時調查之證據釋明所主
    張之假扣押原因為由，裁定駁回抗告人假扣押之聲請。惟查
    目前國際金融風暴肆虐下，抗告人有充足理由相信相對人之
    財產應急速驟減中，若不及時假扣押，恐有日後不能強制執
    行或甚難執行之虞。又依經驗法則，所有債務人於脫產時均
    費盡心思、極盡低調，絕對是私下隱匿為之，無任何調查資
    源之一般債權人實難以窺知，更難以舉證。今抗告人再次具
    結願提供相當金額之擔保，以代假扣押原因釋明之不足，抗
    告人不得已始冒著假扣押擔保金損失或無法取回之風險，而
    聲請假扣押，求為廢棄原裁定，准抗告人之所請等語。
二、按債權人就金錢請求或得易為金錢請求之請求，欲保全強制
    執行者，固得聲請假扣押；惟假扣押非有日後不能強制執行
    或甚難執行之虞者，不得為之，且就前開情事應為釋明，釋
    明如有不足，而債權人陳明願供擔保或法院認為適當者，法
    院得定相當之擔保，命供擔保後為假扣押；又釋明事實上之
    主張者，得用可使法院信其主張為真實之一切證據，民事訴
    訟法第522條第1項、第523條第1項、第526條第1項、第2項
    、第284條前段，分別定有明文。又前揭民事訴訟法第526條
    第2項部分，既已從民國92年2月7日修正前之：「債權人雖
    未為前項釋明，如就債務人所應受之損害已供法院所定之擔
    保者，得命為假扣押。」之規定，修正為：「前項釋明如有
    不足，而債權人陳明願供擔保或法院認為適當者，法院得定
    相當之擔保，命供擔保後為假扣押。」，以與同條第1項：
    「請求及假扣押之原因，應釋明之。」之規定相呼應，是足
    徵請求及假扣押之原因，債權人如未先為釋明，縱就債務人
    所應受之損害供法院所定之擔保者，亦不得命為假扣押，必
    因釋明而有不足，並經債權人陳明願供擔保或法院認為適當
    者，始得命供擔保後為假扣押（該條項立法理由參照）。準
    此，債權人就請求及假扣押之原因，即因請求標的之現狀變
    更，有日後不能強制執行，或甚難執行之情事，如債務人浪
    費財產、增加負擔，或就財產為不利益處分，將成為無資力
    之狀態，或將移往遠地、逃匿無蹤、隱匿財產等，應提出可
    使法院信其主張為真之證據釋明之，必待釋明有所不足，而
    債權人陳明願供擔保以補釋明不足，始得准為假扣押。倘債
    權人未為任何釋明，縱陳明願供擔保，其假扣押之聲請自仍
    不應准許。又釋明其事實上之主張時，應同時提出供法院即
    時進行調查之證據，否則法院無限期命補正之必要（最高法
    院19年抗字第232號判例、同院75年度台抗字第453號裁定意
    旨及同院94年度台抗字第665號裁定意旨參照）。
三、經查，抗告人於原法院為本件假扣押之聲請，固據其提出借
    據、授信約定書及債權讓與證明影本等件為證，堪認已就「
    請求原因」為一定之釋明。然就「假扣押原因」之釋明，抗
    告人僅泛稱相對人有脫產以規避本案債務之意圖等語，抗告
    人仍未就假扣押之原因、即有日後不能強制執行或甚難執行
    之虞、或應在外國為強制執行之原因，提出供釋明用之證據
    ，以供法院即時進行調查，或提出催告之存證信函或催收紀
    錄表等可供即時調查假扣押必要性之具體證據，充其量僅能
    釋明其對相對人有債權存在，並無法釋明其債權有何日後不
    能執行或甚難執行之虞之情形。難謂已盡釋明之責，縱抗告
    人一再陳明其願供擔保，揆諸前揭說明，亦難認足以補釋明
    之欠缺，核與假扣押之法定要件不符，其對相對人聲請假扣
    押自屬不能准許。原法院因而駁回其聲請，並無不合。抗告
    意旨猶執前詞指摘原裁定為不當，聲明廢棄，為無理由，應
    予駁回。
四、據上論結，本件抗告為無理由，爰裁定如主文。
中    華    民    國    97    年    12    月    12    日
              民事第五庭
                  審判長 法  官 魏麗娟
                         法  官 梁宏哲
                         法  官 陳博享
正本係照原本作成。
不得再抗告。
中    華    民    國    97    年    12    月    12    日
                         書記官 鄭麗兒


司法院資訊處製作；財團法人民間司法改革基金會備份。
